【裁判字號】    95,易,1119
【裁判日期】    971014
【裁判案由】    侵占
【裁判全文】
臺灣臺南地方法院刑事判決              95年度易字第1119號
公  訴  人  臺灣臺南地方法院檢察署檢察官
被      告  丙○○
上列被告因業務侵占案件，經檢察官提起公訴（95年度偵字第70
46號），本院判決如下：
    主  文
本件免訴。
    理  由
一、公訴意旨略以：被告丙○○係燦光電器有限公司（以下簡稱
    燦光公司）之董事，自民國75年5月以後，即負責燦光公司
    之財務及管理營運等工作，同案共犯乙○○（經臺灣臺南地
    方法院以95年度易字第794號判決無罪，臺灣臺南地方法院
    檢察署檢察官提起上訴，由臺灣高等法院臺南分院以96年度
    上易字第593號判決駁回上訴確定）於81年4月至83年11月間
    ，擔任燦光公司之名義負責人，負責燦光公司之業務工作，
    2人均是燦光公司之實際負責人，亦均為燦光公司從事業務
    之人，乙○○並以其名義在萬通商業銀行股份有限公司（下
    稱萬通銀行）開設0000000000號帳戶，作為燦光公司存取公
    款之用。被告丙○○及乙○○明知燦光公司之資金應屬公司
    所有，渠等只是基於負責人之地位而得以代表燦光公司，將
    公司資金使用於公司營運所需之用途，然被告丙○○及乙○
    ○竟共同基於意圖為自己不法所有之概括犯意聯絡，先於80
    年間起，共同挪用渠等所持有之燦光公司之公款共新臺幣（
    下同）700萬元，將之侵占入己後，用以興建乙○○位於臺
    南市○○路254號房屋，供乙○○居住使用，嗣該房屋取得
    使用執照後，乙○○即於83年7月27、29日及8月22日以該房
    地為擔保，向萬通銀行分別貸款300萬、200萬元及200萬元
    供丙○○使用，每月貸款利息分別為2萬4千餘元、1萬6千餘
    元及1萬6千餘元，則自核貸時起至83年10月止，先由乙○○
    於萬通銀行所開設之上開公款帳戶內支付，共計由燦光公司
    之公款帳戶支付15萬2千餘元，而共同侵占燦光公司之財物
    等語，因認被告丙○○與乙○○共犯刑法第336條第2項之業
    務侵占罪嫌【本件檢察官前揭關於「被告丙○○自80年間起
    與乙○○共同挪用渠等所持有之燦光公司之公款共700萬元
    」部分，經公訴檢察官於96年8月15日提出96年度蒞字第5
    706號補充理由書，敘明確認此部分並非起訴被告丙○○與
    共犯乙○○共同侵占燦光公司700萬元，本件被告丙○○被
    起訴部分，僅只於其與乙○○自83年7月27、29日及8月22日
    至83年10月止，共同自燦光公司設於萬通銀行之上開公款帳
    戶，匯款支付以乙○○為貸款名義人而向萬通銀行貸款700
    萬元之貸款利息共15萬2千餘元部分，此有該份補充理由書
    在卷可稽（見本院卷第153頁），併予敘明】。
二、按案件時效已完成者，應諭知免訴之判決，刑事訴訟法第30
    2條第2款定有明文；又按行為後法律有變更者，適用行為時
    之法律，但行為後之法律有利於行為人者，適用最有利於行
    為人之法律，為94年2月2日修正、95年7月1日施行之刑法第
    2條第1項所明定；查本件被告丙○○被訴自83年7月27、29
    日及8月22日至83年10月止連續涉犯刑法第336條第2項之業
    務侵占罪嫌，該罪之法定刑為「6月以上5年以下有期徒刑，
    得併科（銀元）3千元以下罰金」，而當時（修正前）刑法
    第80條第1項第2款所定追訴權之時效期間規定為：「追訴權
    ，因左列期間不行使而消滅：二3年以上10年未滿有期徒刑
    者，10年」，修正施行後該條款所定追訴權時效之期間則為
    「追訴權，因下列期間內未起訴而消滅：二犯最重本刑為3
    年以上10年未滿有期徒刑之罪者，20年」。是依被告行為時
    之舊法，追訴時效期間為10年，依新法，則追訴時效期間則
    為20年。比較新、舊法結果，被告行為時之舊法對其較為有
    利，是本件追訴權時效期間，應適用修正前之規定，其追訴
    權期間為10年。再參照臺灣高等法院96年度上訴字第2857
    號判決，追訴權時效之停止進行，及其期間、計算等，均應
    一體適用修正前刑法第83條之規定，合先敘明。
三、又依修正前刑法第80條第2項、第83條第1項規定，追訴權時
    效期間，自犯罪成立之日起算，但犯罪行為有連續或繼續之
    狀態者，自行為終了之日起算。又追訴權之時效，如依法律
    之規定，偵查、起訴或審判之程序，不能開始或繼續時，停
    止其進行。本件被告丙○○被訴自83年7月27、29日及8月22
    日至83年10月止連續犯刑法第336條第2項之業務侵占罪，經
    檢察官於95年4月13日簽分偵查案件辦理，並於95年8月15日
    起訴，此有臺灣臺南地方法院檢察署檢察官簽文及起訴書各
    1份在卷可憑（見臺灣臺南地方法院檢察署95年度偵字第704
    6號卷第1頁簽文及卷附起訴書）。依前開說明，則其被訴之
    上開罪名，時效自其業務侵占犯罪完成之日即83年10月開始
    起算10年，迄93年10月已時效完成。又本件被告於業務侵占
    犯罪完成之日起，迄其於95年4月13日經臺灣臺南地方法院
    檢察署檢察官依職權簽分偵案辦理之前，均未曾經偵查、起
    訴或審判，故本件並無追訴權之時效停止原因，附此敘明。
四、公訴檢察官另以：本件共犯乙○○與被告丙○○此部分業務
    侵占犯行，曾經臺灣高等法院臺南分院檢察署於94年4月13
    日函請臺灣臺南地方法院檢察署檢察官偵查（見臺灣臺南地
    方法院檢察署94年度偵續字笫46號卷第1頁函文），故本件
    實施偵查之日應自94年4月13日起算，而依卷附萬通銀行扣
    繳利息之交易明細資料觀之，萬通銀行於83年11月間，仍自
    燦光公司在萬通銀行之公款扣乙○○前開房屋貸款利息，故
    被告丙○○與共犯乙○○最後侵占燦光公司之公款時間，係
    在83年11月間，故本件時效尚未完成等語。然按所謂「實施
    偵查者」指檢察署收受警局移送書或告訴、告發之日起為檢
    察官發動偵查權之時。如檢察官自動檢舉或簽分案件偵辦時
    ，即以簽分日為開始實施偵查之日，此有司法院（82）廳刑
    一字第20127號82年12月20日座談會紀錄可參（司法院公報
    第36卷1期111頁刑事法律問題研究第10輯118-120頁）。是
    本件檢察官對被告丙○○開始實施偵查之日為檢察官依職權
    簽分偵查案件辦理之日即95年4月13日，檢察官以臺灣高等
    法院臺南分院檢察署函文日期為偵查開始之日，尚有未洽。
    再者，本件檢察官起訴被告丙○○涉犯業務侵占罪之最後行
    為日為83年10月，依前開說明，此部分既已時效完成，縱使
    被告丙○○另於83年11月間確有如公訴人所稱之業務侵占犯
    行，惟此部分未據檢察官起訴，且前開經檢察官起訴部分已
    時效完成，即與此未經起訴部分不具裁判上一罪之關係，而
    非起訴效力所及，本院無從審認，附此敘明。
五、綜上所述，本案公訴意旨所指被告丙○○連續業務侵占犯行
    ，其追訴權時效已於93年10月完成，揆諸前揭說明，應為免
    訴之判決。
據上論斷，應依刑事訴訟法第302條第2款，刑法第2條第1項前段
，判決如主文。
本案經檢察官甲○○到庭執行職務。
中    華    民    國    97    年    10    月    14    日
                  刑事第十二庭    審判長法  官  卓穎毓
                                        法  官  魏玉英
                                        法  官  莊玉熙
以上正本證明與原本無異。
如不服本判決應於收受本判決後10日內向本院提出上訴書狀，並
應敘述具體理由。如未敘述上訴理由者，應於上訴期間屆滿後20
日內向本院補提理由書狀（均須按他造當事人之人數附繕本）「
切勿逕送上級法院」。
                                        書記官  曾郁芳
中    華    民    國    97    年    10    月    15    日


司法院資訊處製作；財團法人民間司法改革基金會備份。
